【裁判字號】    98,易,474
【裁判日期】    980422
【裁判案由】    家庭暴力防治法之毀損
【裁判全文】
臺灣臺中地方法院刑事判決               98年度易字第474號
公  訴  人  臺灣臺中地方法院檢察署檢察官
被      告  甲○○
上列被告因家庭暴力防治法等案件，經檢察官提起公訴（97年度
偵字第10549、13513號），本院判決如下：
    主    文
甲○○違反法院依家庭暴力防治法第十四條第一項所為不得實施
身體上或精神上不法侵害與不得為騷擾行為之民事暫時保護令裁
定，處有期徒刑貳月，如易科罰金，以新臺幣壹仟元折算壹日；
又違反法院依家庭暴力防治法第十四條第一項所為不得實施身體
上或精神上不法侵害與不得為騷擾行為之民事通常保護令裁定，
處有期徒刑參月，如易科罰金，以新臺幣壹仟元折算壹日；又違
反法院依家庭暴力防治法第十四條第一項所為不得實施身體上或
精神上不法侵害與不得為騷擾行為之民事通常保護令裁定，處有
期徒刑貳月，如易科罰金，以新臺幣壹仟元折算壹日。應執行有
期徒刑陸月，如易科罰金，以新臺幣壹仟元折算壹日。
    犯罪事實
一、甲○○係許尹之前夫，二人間具有家庭暴力防治法第三條
    第一款所定之家庭成員關係。其前經本院（起訴書誤載為臺
    灣彰化地方法院）於民國九十六年八月三十日裁定核發九十
    六年度暫家護字第九八六號民事暫時保護令，命甲○○不得
    對許尹實施身體上或精神上不法侵害之行為，亦不得對許
    尹為騷擾行為，並於九十六年九月十七日晚間十時十八分
    由彰化縣警察局員林分局執行送達與甲○○。嗣於九十六年
    十月三十一日經本院核發九十六年度家護字第一一八０號民
    事通常保護令，裁定甲○○不得對許尹實施身體上或精神
    不法侵害之行為，亦不得對許尹為騷擾行為，有效期間為
    一年，並於九十六年十一月二日送達上開民事通常保護令與
    甲○○。
  (一)緣甲○○於九十六年（起訴書誤載為九十七年，犯罪事實欄
    一(一)部分，起訴書時間均誤載為九十七年，業經公訴檢察官
    更正）十月二十九日晚間，因在彰化縣員林鎮駕車尾隨並追
    撞許尹所駕的車輛，而在員林鎮火車站前廣場為許尹報
    警當場逮捕（此部分另經臺灣彰化地方法院員林簡易庭判處
    有期徒刑三月確定）。甲○○因此心生不滿，遂指示王文和
    （另經本院以九十八年度易字第一０二號判處有期徒刑四月
    ）向當時暫借住在臺中縣大里市○○路一七六巷九五號之許
    尹示警。王文和遂於九十六年十一月一日晚間八時許，以
    電話向不知情之賴志聖叫車，由賴志聖駕駛車牌號碼5551─
    NC自用小客車搭載王文和、及與甲○○、王文和有恐嚇犯意
    聯絡之另二名姓名年籍不詳之成年男子至上址，於九十六年
    十一月一日間九時四十二分許至許尹上開住處，王文和即
    向許尹表示「是『阿扁』叫來的人」，出言以「『阿扁』
    違反保護令的事是妳害的，妳出入小心一點」、「要節制（
    臺語）一點」、「我住在附近，會每天過來泡茶」等語，共
    同加害生命、身體之事恐嚇許尹，令許尹心生畏懼，致
    生危害於安全。王文和等人於警告許尹後，即搭乘上開車
    輛離開現場，而違反民事暫時保護令。
  (二)甲○○復委由王文和於九十六年（起訴書誤載為九十七年，
    業經公訴檢察官更正）十一月八日晚間打電話叫車，再由不
    知情之賴志聖駕駛車牌號碼5551─NC自用小客車至彰化縣員
    林鎮○○路海洋森林游泳池前廣場等候，並由王文和乃告知
    賴志聖搭載與甲○○、王文和有恐嚇犯意聯絡之不姓名年籍
    之成年男子三人，前往上開臺中縣大里市○○路一七六巷九
    五號，由該三名男子攜帶裝滿紅色油漆之油漆桶到達許尹
    之上開住處後，下車以紅色油漆四處潑灑在許尹住處大門
    門口、庭院地板、機車、自小客車上（許尹之兄長許皓鈞
    及其妻陳宜珊所有，毀損部分未據告訴），以此等加害生命
    、身體、財產之事，恫嚇許尹，使許尹因而心生畏懼，
    致生危害於許尹之安全，而違反民事通常保護令。
  (三)許尹於九十七年三月底將二人之小孩帶回娘家，甲○○於
    九十七年三月三十一日至四月四日，於上開保護令有效期間
    ，接續以其持用之門號0000000000號電話內容為「妳真的很
    可惡，我要找我兒子，連電話也不接，妳真的不要後悔，一
    切都是妳逼的」、「把小孩還給我」，每日傳送多達十餘幾
    通簡訊之方式，騷擾許尹；並於九十七年四月十一日（起
    訴書誤載為四月二十三日，業經公訴檢察官更正），與許尹
    聯絡的電話中，以「你娘老雞巴，幹你娘！」等語辱罵許
    尹，以此方式騷擾許尹，對許尹實施不法騷擾行為，
    接續違反民事通常保護令。
二、案經許尹訴由臺中市警察局第一分局及臺中縣察局霧峰分
    局報告臺灣臺中地方法院檢察署檢察官偵查起訴。
    理    由
一、按被告以外之人（包括證人、鑑定人、告訴人、被害人及共
    同被告等）於審判外之陳述雖不符刑事訴訟法第一百五十九
    條之一至之四等四條之規定，而經當事人於審判程序同意作
    為證據，法院審酌該言詞陳述或書面陳述作成時之情況，認
    為適當者，亦得為證據；當事人、代理人或辯護人於法院調
    查證據時，知有刑事訴訟法第一百五十九條第一項不得為證
    據之情形，而未於言詞辯論終結前聲明異議者，視為有前項
    之同意，同法第一百五十九條之五定有明文。立法意旨在於
    傳聞證據未經當事人之反對詰問予以核實，原則上先予排除
    。惟若當事人已放棄反對詰問權，於審判程序中表明同意該
    等傳聞證據可作為證據；或於言詞辯論終結前未聲明異議，
    基於尊重當事人對傳聞證據之處分權，及證據資料愈豐富，
    愈有助於真實發見之理念，且強化言詞辯論主義，使訴訟程
    序得以順暢進行，上開傳聞證據亦均具有證據能力。查本件
    檢察官、被告對於本案卷內相關證人之證述、文書卷證資料
    ，並未就有何於刑事訴訟法第一百五十九條第一項不得為證
    據之情形於本院言詞辯論終結前聲明異議，本院復審酌相關
    證人證述筆錄製成、文書卷證資料取得，並無證據顯示有何
    違背程序規定情事，依據上述之說明，均應具有證據能力。
二、訊據被告甲○○矢口否認有何犯行，辯稱：傳簡訊給告訴人
    許尹是為了講小孩的事情，亦不認識證人王文和；九十七
    年三、四月間簡訊及辱罵證人許尹部分其不太記得了，當
    時其是要探視小孩，不是要騷擾證人許尹，只是電話聯絡
    要探視小孩，也沒有騷擾及罵證人許尹，潑漆的人其也不
    認識云云。經查：
  (一)上開犯罪事實欄一(一)(二)(三)之事實，業據證人即告訴人許尹
    迭於警詢時、偵查中及本院審理中指證明確。又被告前經本
    於九十六年八月三十日裁定核發九十六年度暫家護字第九八
    六號民事暫時保護令，命被告不得對證人許尹實施身體上
    或精神上不法侵害之行為，亦不得對證人許尹為騷擾行為
    ，於九十六年九月十七日晚間十時十八分經彰化縣警察局員
    林分局員警送達被告，復於九十六年十月三十一日經本院核
    發九十六年度家護字第一一八０號民事通常保護令，裁定被
    告甲○○不得對證人許尹實施身體上或精神上不法侵害之
    行為，亦不得對證人許尹為騷擾行為，有效期間為一年，
    並於九十六年十一月六日送達被告簽收等情，有有彰化縣警
    察局員林分局保護令執行紀錄表一份、送達證書一份附於九
    十六年度暫家護字第九八六號暫時保護令、九十六年度家護
    字第一一八０號民事通常保護令案卷內，業經本調卷核閱明
    確。
  (二)而就犯罪事實欄一(一)部分，證人王文和於九十六年十一月一
    日晚間確實有叫證人賴志聖之車輛，並與另外二名不知名之
    成年男子一同前往證人許尹上揭臺中縣大里市○○路住處
    一節，業經證人王文和於偵查中、本院九十八年度易字第一
    ０二號案件審理中坦認無訛，核與證人賴志聖於警詢、偵查
    中及本院九十八年度易字第一０二號案件審理中證述情節相
    符。而被告到達證人許尹上揭住處見到證人許尹後，確
    實以：「『阿扁』違反保護令的事是妳害的，妳出入小心一
    點」、「要節制（台語）一點」、「住附近會每天過來『泡
    茶』」等語恐嚇證人許尹等情，業據證人許尹迭於警詢
    、偵查中指述歷歷，並於本院審理中及本院九十八年度易字
    第一０二號案件證述屬實。參以證人賴志聖於本院九十八年
    度易字第一０二審理中亦證稱：他們下車到一處民宅，在門
    口與屋內的人互罵等語。而證人許尹與該綽號「扁兄」之
    甲○○原本係夫妻關係，證人許尹曾對被告向法院聲請核
    發保護令，嗣被告甫因於九十六年十月二十九日因違反保護
    令事件而遭警察以現行犯逮捕等情，亦據證人許尹於迭於
    警、偵訊及本院審理中證述明確，復有本院九十六年暫家護
    字第九八六號民事暫時保護令、臺灣彰化地方法院檢察署九
    十六年度偵字第一００一三號聲請簡易判決處刑書、臺灣高
    等法院被告前案紀錄表在卷可稽。證人王文和雖另稱：當天
    去是奉被告之意前去，要證人許尹就債務的事情與被告好
    好講，根本沒有說恐嚇證人許尹的話語云云，惟證人王文
    和等人對證人許尹稱：「『阿扁』違反保護令的事是妳害
    的，妳出入小心一點」等語，業據證人許尹證述甚明，益
    徵證人王文和確係因被告與證人許尹之事前來，否則當無
    提及保護令一事可言。且證人王文和與證人許尹並任何關
    係，苟非應被告指使，當無無端出面至證人許尹住處見面
    對話之理。而以上揭「『阿扁』違反保護令的事是妳害的，
    妳出入小心一點」、「要節制（台語）一點」、「住附近會
    每天過來『泡茶』」等內容之話語，其中稱出入小心等語，
    顯係以不法之惡害，再參以通觀上開話語之語意口氣，客觀
    上實足以造成證人許尹之恐懼，至為明確。被告辯以不認
    識證人王文和、並無此次恐嚇行為云云，不足採信。
  (三)又九十六年十一月八日當天晚間證人許尹娘家確實遭人以
    紅色油漆潑灑大門門口、庭院地板、許尹之兄長許皓鈞及
    其妻陳宜珊所使用之機車、自小客車上一節，業據證人乙○
    ○於警偵訊及本院審理中指證明確，復有監視器翻拍畫面在
    卷可稽；而案發當天晚間，亦確實有人呼叫不知情之證人賴
    志聖之車輛，前往證人許尹家中並於門口四處潑灑油漆一
    節，亦據證人賴志聖結證明確。被告及證人王文和雖均辯以
    並未參與上情，然證人賴志聖於本院九十八年度易字第一０
    二號案件審理中結證稱：只有載證人王文和去臺中縣大里市
    ○○路一七六巷一帶一次，另外一次是證人王文和叫車，要
    其載送三名友人到同九十六年十一月一日之臺中縣大里市一
    處民宅等語（見該案九十八年二月十九日審判筆錄）。另前
    於警詢中證稱：「（問：你先後二次載他們到大里市做何事
    ？）都是『阿和』引導我開的，二次地點都一樣。」、「第
    一次阿和他們三人下車，持著大門與對方爭吵，我當時在車
    上有聽到講話很大聲；第二次那三人在員林上車就準備好一
    桶鐵桶，當時我不知道裡面裝什麼，到達目的地之後，他們
    三人都下車，叫我在旁邊等待」等語，又於偵查中證稱：「
    （提示指認犯罪嫌疑人紀錄表）我可以確定編號10的人即是
    綽號『阿和』之人。我載過『阿和』二、三次以上，時間同
    警詢所述。第一次是九十六年十一月一日二十一時，『阿和
    』打電話去車行叫車，剛好輪到我排班，我就去員林火車站
    載他們三人，要我載他們去臺中大里，到某處大里後他們三
    人下車，我將計程車停在目的地外的庭院，離他們約五、六
    公尺，我聽到他們三人很大聲在罵對方，好像是說『你們怎
    麼可以這樣子』、『被我們找到，就不要躲了』，他們沒有
    進去，對方只有打開窗戶沒有出來，當天我沒有看到他們手
    上有無拿東西，罵完之後又上車，我就將他們載回員林。因
    為我之前有載過『阿和』，所以我知道他叫『阿和』，這次
    因為『阿和』有跟我要名片，所以『阿和』在隔天左右（十
    一月八日晚上九時許），『阿和』以門號最後二碼為六六的
    電話撥打我行動電話，我到現場時才知道是『阿和』叫的車
    ，我並不能確定是不是『阿和』打電話叫車。第二次他是跟
    另外二人（其中一人跟第一次搭車的人一樣，另一人不同）
    就直接打我的手機叫車，他們要我載去臺中大里，他們上車
    時其中一人拿一個鐵桶，他們三人走進對方家庭院裡，將油
    漆淋在門口，他們其中一人一直打電話，但我忘記他說電話
    的內容。」等語。就九十六年十一月一日證人王文和有無到
    場一節，證人賴志聖於警偵訊所述及另案審理中證述雖有不
    同，惟證人王文和確向其叫車，搭車之人確係前往持桶潑漆
    一節，則無二致。而證人賴志聖於另案審理復證稱：檢察官
    是拿著警詢筆錄問其，其應該是說第二次也是被告叫車，到
    底偵訊時是否有說被告第二次有搭車去，已經忘記了，其確
    定該次被告並未搭乘其的車前往臺中縣大里市○○路一七六
    巷，被告是打電話叫我去載他，我到了後，已有他的數個友
    人在場，被告告訴我今天他不過去，叫我載送他的友人前往
    前次載送的民宅，他只告訴我他有事情不去了等語；今天是
    因為法官訊問後，我就想起當時他叫車的情形等語（見本院
    九十八年度易字第一０二號案卷九十八年二月十九日審判筆
    錄）。就證人王文和所述與證人賴志聖於另案審理中證述相
    侔，且證人賴志聖當無甘冒偽證罪責而作證中翻異前詞之必
    要，且參諸照證人賴志聖於本院另案審理中專對該問題而為
    確認之證述，應以證人賴志聖於本院另案審理中所為之證述
    內容較為可採，應認證人王文和該次並未至現場。惟按以自
    己共同犯罪之意思，參與實施犯罪構成要件以外之行為，或
    以自己共同犯罪之意思，事先同謀，而由其中一部分人實施
    犯罪之行為者，均為共同正犯，司法院大法官會議解釋第一
    ０九號著有解釋文明示。本件證人王文和縱於九十六年十一
    月八日未搭乘證人賴志聖之車輛與其他姓名、年籍不詳之成
    年男子共同前往證人許尹之家中，惟該等有前去之成年男
    子係被告王文和交代證人賴志聖載往證人許尹家中，且該
    等人士於上車之際即手持鐵桶，下車後四處潑灑油漆等節，
    業據證人賴志聖於本院審理中到庭結證明確，顯見證人王文
    和就該等不知名之成年男子前往證人許尹家中之目的在恐
    嚇，當知之甚詳，而證人王文和原即係依被告指示而有前開
    犯罪事實欄一(一)恐嚇之犯行，顯見被告與證人王文和就此部
    分恐嚇證人許尹之犯行，乃具有自己共同犯罪而事先同謀
    ，推由其中一部份人實施犯罪之意思，自屬本件犯行之共同
    正犯。而就卷附現場遭潑灑油漆之情形觀之，該等鮮紅顏色
    油漆四處潑灑在住家大門口、庭院地板以及所使用之汽車、
    機車上，顯有製造恐怖感受，此等行為顯然已足以對居住於
    該處之證人許尹造成生命、身體、財產遭受危害之心生畏
    懼，應屬甚明。
  (四)另就上開犯罪事實欄一(三)部分，復有錄音帶譯文一份、簡訊
    照片三幀、受話通話明細表一份、本院九十六年度家護字第
    一一八０號民事通常保護令，臺中市警察局第一分局九十七
    年六月十九日中分一偵字第0970019289號函及函附之保護令
    執行紀錄表影本在卷可參。且參以上開簡訊內容為「妳真的
    很可惡，我要找我兒子，連電話也不接，妳真的不要後悔，
    一切都是妳逼的」、「把小孩還給我」，及電話中詈罵「你
    娘老雞巴，幹你娘！」等語觀之，縱認並非恐嚇行為，惟其
    內容顯已逾越討論有關子女探視教養等問題，被告辯以係為
    討論子女事宜云云，未足採信。綜上，被告否認犯行，尚難
    採信，本件事證明確，被告各該犯行均堪認定，應予依法論
    科。
二、核被告甲○○就犯罪事實欄一(一)所為，係犯家庭暴力防治法
    第六十一條第一、二款之違反民事暫時保護令罪、刑法第三
    百零五條之恐嚇危害安全罪；就犯罪事實欄一(二)所為，係犯
    家庭暴力防治法第六十一條第一、二款之違反民事通常保護
    令罪、刑法第三百零五條之恐嚇危害安全罪；就犯罪事實欄
    一(三)所為，係犯家庭暴力防治法第六十一條第一、二款之違
    反保護令罪。又前開恐嚇罪部分，均並屬於家庭暴力防治法
    第二條第二款所稱之家庭暴力罪。被告就犯罪事實欄一(一)(二)
    所犯違反保護令罪及恐嚇危害安全罪，均係一行為觸犯二罪
    名，為想像競合犯，應從一重違反保護令罪處斷。就上開部
    分起訴書雖未論及違反保護令罪，惟此部分與恐嚇取財部分
    有想像競合犯裁判上一罪關係，本院自得予審究。被告就犯
    罪事實一(三)部分多次以簡訊及電話騷擾證人許尹，係於密
    接時間內單一犯意侵害同一法益所為之數舉動以實現同一犯
    罪構成要件，應屬包括一罪之接續犯。被告三次犯行，犯意
    各別，行為各異，應予分論併罰。被告與證人王文和及各該
    不詳姓名年籍之成年男子間就上開罪事實欄一(一)(二)之恐嚇犯
    行，有犯意之聯絡及行為之分擔，為共同正犯。至證人王文
    和及夥同至證人許尹住處出言恐嚇、潑漆之不詳姓名年籍
    之成年男子，雖可證明渠等意在恐嚇而為之，且證人王文和
    雖於犯罪事實欄一(一)行為時對證人許尹稱：「『阿扁』違
    反保護令的事是妳害的」等語，惟此至多僅可證明證人王文
    和知悉本件犯行前被告已有違反保護令之情事，尚無實據證
    明證人王文和及夥同前往之人於本件犯罪事實欄一(一)(二)行為
    時知悉被告與證人許尹間仍有保護令及知悉保護令之內容
    ，是就違反保護令犯行部分，尚難認與被告有犯意聯絡，是
    被告就此部分違反保護令犯行為間接正犯。爰審酌被告夫妻
    情滅緣盡後，未能冷靜面對彼此間及子女之問題，動輒採取
    激烈手段處理，非惟自己以簡訊、言語等方式違反保護令，
    更以指使他人至證人許尹當時之住處，以言語、潑灑油漆
    之方式恫嚇證人許尹，誠屬非是，且犯後否認犯行之犯後
    態度等一切情狀，就其各次犯行，分別量處如主文所示之刑
    ，並定其應執行之刑，且諭知易科罰金之折算標準。
三(一)公訴意旨略以：被告甲○○、證人王文和、與不詳姓名姓名
    、年籍之成年男子，於九十六年十一月八日前往臺中縣大里
    市○○路一七六巷九十五號民宅，將油漆四處潑灑在該處門
    口，恫嚇證人許尹，致生危害於安全，因而毀損該等住宅
    木門、地板及機車之烤漆、椅墊，因認被告此部分行為涉犯
    刑法第三百五十四條第二項毀損罪云云。
  (二)按犯罪之被害人，得為告訴；案件為告訴乃論之罪，未經告
    訴，應諭知不受理判決，刑事訴訟法第二百三十二條、第三
    百零五條第三款定有明文。又告訴乃論之罪，以有告訴權人
    提出合法告訴為訴追之條件，若未經合法告訴而逕行起訴，
    其訴追條件尚未具備，法院不應予以受理，最高法院八十七
    年度台上字第三九二三號著有判決可資參照。經查：本件該
    臺中縣大里市○○路一七五巷九五號係證人許尹父母的房
    子，登記在哥哥、嫂嫂名下，但是其母親購買，至於機車係
    嫂嫂的等情，業據證人許尹於本院審理中證述明確，復經
    證人許尹於本院九十八年易字第一０二號審理中證稱：被
    潑油漆處係哥哥（許皓鈞）、嫂嫂（陳宜珊）的一台車子，
    還有嫂嫂的機車、一樓客廳外面庭院的地板，還有房子木門
    、階梯，連鄰居的地板也被潑到當時家人怕被報復，所以沒
    有提出告訴等語（見該案九十八年三月十二日審理筆錄），
    並有車號查詢重型機車車籍資料在卷可稽。足見上開物品顯
    均非證人許尹所有或所使用之物品，且遍查全卷，亦無該
    民宅、機車所有人提出告訴之資料與記載，故此部分自屬未
    據合法告訴權人告訴，揆諸前開說明，公訴人此部分之起訴
    ，自有訴追條件之欠缺，原應不予以受理，惟公訴人認被告
    此部分之犯行，與上揭已成罪之九十六年十一月八日潑灑油
    漆該次恐嚇罪部分，具有想像競合之裁判上一罪關係，是本
    院就此不另為不受理判決之諭知，在此一併敘明。
據上論斷，應依刑事訴訟法第二百九十九條第一項前段，家庭暴
力防治第六十一條第一款、第二款，刑法第三百零五條、第十一
條、第五十五條、第四十一條第一項前段、第五十一條第五款，
刑法施行法第一條之一，判決處如主文。
本件業經檢察官陳僑舫到庭執行職務。
中    華    民    國    98    年    4     月    22    日
                  刑事第八庭    法  官  陳  葳
以上正本證明與原本無異。
如不服本判決應於收受判決後10日內向本院提出上訴書狀，並應
敘述具體理由；其未敘述上訴理由者，應於上訴期間屆滿後20日
內向本院補提理由書（均須按他造當事人之人數附繕本）「切勿
逕送上級法院」。
                                書記官  張雅如
中    華    民    國    98    年    4     月    22    日
附錄法條：
家庭暴力防治法第六十一條：
違反法院依第十四條第一項、第十六條第三項所為之下列裁定者
，為本法所稱違反保護令罪，處三年以下有期徒刑、拘役或科或
併科新臺幣十萬元以下罰金：
一、禁止實施家庭暴力。
二、禁止騷擾、接觸、跟蹤、通話、通信或其他非必要之聯絡行
    為。
三、遷出住居所。
四、遠離住居所、工作場所、學校或其他特定場所。
五、完成加害人處遇計畫。
刑法第三百零五條：
以加害生命、身體、自由、名譽、財產之事，恐嚇他人致生危害
於安全者，處二年以下有期徒刑、拘役或三百元以下罰金。


司法院資訊處製作；財團法人民間司法改革基金會備份。
